【裁判字號】    98,交聲,452
【裁判日期】    980515
【裁判案由】    聲明異議
【裁判全文】
臺灣臺中地方法院交通事件裁定         98年度交聲字第452號
原處分機關  交通部公路總局臺中區監理所臺中市監理站
受處分人    甲○○
即異議人
上列受處分人因違反道路交通管理處罰條例案件，對於交通部公
路總局臺中區監理所臺中市監理站九十八年二月五日所為之裁決
（裁監稽違字第裁六一─ＨＤ0000000號裁決書），聲明
異議，本院裁定如下：
    主  文
異議駁回。
    理  由
一、原處分意旨略以：受處分人即異議人甲○○於民國九十七年
    十二月十九日十四時五十八分許，駕駛車牌號碼796－BWX號
    重型機車，於大里市○○路○段與大明路口處，因「未依規
    定二段式左轉」之違規，為警依法舉發，故依道路交通管理
    處罰條例第四十八條第一項第二款、第六十三條第一項第一
    款規定裁處異議人罰鍰新台幣（下同）一仟元，並記違規定
    數一點等語。
二、異議意旨略以：異議人行駛上開路段非一朝一日，而是十幾
    年來固定的行程，且次數頻繁，約一週就要走一趟。從被舉
    發違規的當日起，異議人多次勘查現場：從內新街至大明路
    的中興路段僅僅一百公尺，從內新街右轉中興路至大明路口
    ，十次有九次是紅燈停車且是轉彎、直行、轉彎的路徑，途
    中為顧及安全已無暇他顧，來到大明路口屢遇前面停車而自
    己亦跟著減速、緩慢前進接近路口停車，故不會去注意右上
    方的紅綠燈，且亦看不到該紅綠燈，等到左前方左轉綠燈箭
    頭亮時也就跟著前進而左轉。又上開路口機慢車二段式左轉
    標誌的設置點未明顯易辨識，且路口均未劃設機車待轉區之
    地面標線，是該地點二段式左轉設置明顯不當且不足，異議
    人不知此標誌何時設置，且無從知悉該設置，是並無違規之
    故意亦無過失，是原處分機關所為之處分顯有違誤，爰依法
    聲請撤銷該處分等語。
三、按汽車駕駛人轉彎時，有不依標誌、標線、號誌指示者，處
    六百元以上一千八百元以下罰鍰，道路交通管理處罰條例四
    十八條第一項第二款定有明文。又道路交通安全規則第九十
    九條第二項規定：「機器腳踏車行駛至交岔路口，其轉彎，
    應依標誌或標線之規定行駛；無標誌或標線者，應依第一百
    零二條及下列規定行駛：一、內側車道設有禁行機車標誌或
    標線者，應依兩段方式進行左轉，不得由內側或其他車道左
    轉。二、在三快車道以上單行道道路，行駛於右側車道或慢
    車道者，應以兩段方式進行左轉彎；行駛於左側車道或慢車
    道者，應以兩段方式進行右轉彎。」。再者，標誌、標線、
    號誌之設置目的，在於提供車輛駕駛人及行人有關道路路況
    之警告、禁制、指示等資訊，以便利行旅及促進交通安全；
    標誌以規定之符號、圖案或簡明文字繪於一定形狀之標牌上
    ，安裝於固定或可移動之支撐物體，設置於適當之地點，用
    以預防或管制前方路況，促使車輛駕駛人與行人注意、遵守
    之交通管制設施；標線以規定之線條、圖形、標字或其他導
    向裝置，劃設於路面或其他設施上，用以管制道路上車輛駕
    駛人與行人行止之交通管制設施；號誌以規定之時間上交互
    更迭之光色訊號，設置於交岔路口或其他特殊地點，用以將
    道路通行權指定給車輛駕駛人與行人，管制其行止及轉向之
    交通管制設施；機慢車兩段左（右）轉標誌設於實施機慢車
    兩段左（右）轉路口附近顯明之處，並配合劃設機慢車左（
    右）轉待轉區標線。本標誌下緣得設「機慢車兩段左（右）
    轉」附牌，道路交通標誌標線號誌設置規則第二條、第三條
    、第六十五條亦分別定有明文。經查:
（一）異議人駕駛前開重型機車有於前揭時、地未依規定二段式
      左轉，遂為警當場以其違反道路交通管理處罰條例第四十
      八條第一項第二款規定，以中縣警交字第ＨＤ00000
      00號舉發違反道路交通管理事件通知單舉發等事實，為
      異議人所自承，且有舉發通知單、裁決書各一份在卷可稽
      。
（二）按違反行政法上義務之行為非出於故意或過失者，不予處
      罰，行政罰法第七條定有明文。又應受行政罰之行為，僅
      須違反禁止規定或作為義務，而不以發生損害或危險為其
      要件者，推定為有過失，於行為人不能舉證證明自己無過
      失時，即應受處罰，此亦有司法院大法官會議釋字第二七
      五號解釋可資參照。
（三）查「前開中興路二段與大明路路口機慢車二段左轉標誌約
      於九十六年十月、十一月設置完成，目前因道路由臺中縣
      政府重新鋪設瀝青後尚未補繪機車待轉區」，此有臺中縣
      大里市公所九十八年四月六日里市工字第○九八○○○七
      三八○號函在卷可稽，異議人長期行經該路段，對該標誌
      之設置自難逕謂不知而免責，又依前揭規定，該標誌僅需
      設置於實施機慢車二段左轉路口附近明顯之處即可，並無
      設置位置之特別規定，而是否在該標誌下方加設附牌，主
      管機關本有裁量權，異議人亦難以此認無過失，再該路口
      固尚未補繪待轉區標線，其設置固有欠缺，惟該欠缺並不
      影響依前揭依標誌管制行駛之效力，是異議人所為要仍屬
      具違反禁止規定之行為。
（四）次按機器腳踏車行駛至交岔路口，其轉彎，應依標誌或標
      線之規定行駛；無標誌或標線者，內側車道設有禁行機車
      標誌或標線者，應依兩段方式進行左轉，不得由內側或其
      他車道左轉，道路交通安全規則第九十九條第二項第一款
      定有明文。上開規定係以法律明文機器腳踏車行駛至交岔
      路口，無標誌或標線者轉彎方式之規範，本不待主管機關
      劃設或設置標線、標誌為必要，倘內側車道設有禁行機車
      標誌或標線者，即應依兩段方式進行左轉，不得由內側或
      其他車道左轉，縱另設有標線或標誌，亦僅具提醒、督促
      駕駛人注意之作用而已，並非以有無設有二段式左轉之標
      線或標誌，作為判定該路口是否應二段式左轉之處罰依據
      。查異議人所騎駛之中興路段其內側兩車道為禁行機車之
      快速車道，此有異議人繪製之現場圖一紙及異議人所庭呈
      之照片編號五、六、七在卷可憑，是縱前揭標線之設置有
      所欠缺，異議人亦應依前開規定二段左轉，不得逕而左轉
      。
四、綜上所述，異議人確有在前揭時、地有未依規定二段式左轉
    之行為且不具免責之事由，原處分機關依道路交通管理處罰
    條例第四十八條第一項第二款、第六十三條第一項第一款及
    違反道路交通管理事件統一裁罰基準表之規定，裁處受處分
    人一千元，並記違規點數一點，並無不當，本件異議為無理
    由，應予駁回。
據上論斷，應依道路交通管理處罰條例第八十七條第二項、道路
交通案件處理辦法第十九條規定，裁定如主文。
中    華    民    國    98    年    5     月    15    日
                        交通法庭  法  官  郭書豪
以上正本證明與原本無異。
如不服本裁定，應於送達後五日內，向本院提出抗告狀。
                                  書記官  陳美虹
中    華    民    國    98    年    5     月    15    日


司法院資訊處製作；財團法人民間司法改革基金會備份。
